臺灣高等法院刑事判決　　　　　　　　94年度交上訴字第18號
　　上　訴　人
　　即　被　告　甲○○
上列上訴人因公共危險案件，不服台灣台北地方法院93年度交訴
字第54號，中華民國93年12月7日第一審判決（起訴案號：台灣
台北地方法院檢察署93年度偵字第5237號），提起上訴，本院判
決如下：
    主  文
原判決撤銷。
甲○○駕駛動力交通工具肇事，致人受傷而逃逸，處有期徒刑陸
月，如易科罰金，以參佰元折算壹日。
    事  實
一、甲○○於民國（下同）93年2 月17日零時40分許，駕駛車牌
    號碼399-CG號營業小客車，沿臺北市○○○路第三車道由北
    往南方向行駛，行經臺北市○○○路○段40號附近，欲切入
    第四車道時，應注意行車遇有變換車道時，需先顯示方向燈
    光或手勢，且依當時情形，天候晴，夜間有照明光線，道路
    狀況路面乾燥，無缺陷，無障礙物，視距良好，道路為市區
    ○○路，並無不能注意情事，竟疏未注意，未顯示方向燈，
    即逕行切入第四車道，適林俊昇騎乘車牌號碼F98-169 號重
    型機車行經該處，見狀閃避不及，致其所騎乘之重型機車左
    前方斜板與甲○○駕駛之營業小客車右後方保險桿發生擦撞
    ，林俊昇因而人車倒地，受有雙手手肘、右大腿及左膝擦傷
    之傷害（甲○○過失傷害罪部分未據告訴）。詎甲○○於肇
    事後，僅將車牌號碼399-CG號營小客車停放路旁及下車察看
    當時坐在地上之林俊昇，並未與林俊昇交談，或施以救護或
    報警處理，而基於逃逸之犯意駕車駛離現場，嗣經年籍不詳
    之路人協助記下甲○○毅駕駛之營業小客車車牌號碼，提供
    予林俊昇後，經林俊昇報警處理，循線查獲。
二、案經臺北市政府警察局中山分局移送臺灣臺北地方法院檢察
    署檢察官偵查起訴。
    理  由
一、訊據被告甲○○固坦承於前開時、地駕駛車牌號碼399-CG號
    營業小客車行經肇事地點時，見被害人林俊昇騎乘車牌號碼
    F98-169 號重型機車倒地後曾下車察看，然並未對林俊昇施
    以救護或報警處理，即駕車駛離現場等情不諱，惟矢口否認
    有駕駛動力交通工具肇事，致人受傷而逃逸之犯行，辯稱：
    伊駕駛之營業小客車並未與林俊昇騎乘之重型機車發生碰撞
    ，伊車輛切入第四車道時，自後照鏡並未看到林俊昇，嗣因
    聽到林俊昇緊急剎車聲後始將車拉回第三車道，當時林俊昇
    之緊急煞車聲持續至少1 、2 秒，依滑行距離計算，時速至
    少有80公里以上，伊當時在變換車道，車速約40公里左右，
    應係林俊昇自行滑倒，且伊於林俊昇倒地後，曾下車察看，
    並問其有無受傷，人林俊昇回覆無事，伊始離去，並無逃逸
    之故意云云。經查：
(一)證人林俊昇於前開時、地騎乘前揭重型機車行經前述肇事地
    點時，因被告疏未顯示方向燈，即行變換車道，致其閃避不
    及，而與被告駕駛之營業小客車發生擦撞，人車倒地，受有
    雙手手肘、右大腿及左膝擦傷之傷害等情，業據其於警詢、
    偵查及原審審理中證述無誤，並有台北市○○○○○道路交
    通事故現場圖、臺北市政府警察局中山分局交通分隊交通事
    故補充資料表、臺北市政府警察局中山分局交通分隊交通事
    故談話紀錄表、道路交通事故調查報告表、臺北市政府警察
    局交通事故照片黏貼紀錄表、機車車損照片及景發車業有限
    公司客戶保養資料表等件在卷可參。
(二)被告駕駛前揭營業小客車與林俊昇騎乘上開重型機車發生擦
    撞後，被告雖曾下車察看，然並未對林俊昇施以救護或報警
    處理，即駕車駛離現場等情，亦據證人林俊昇於警詢、偵查
    及原審審理中供證明確，且被告自承其於駕車離去時，林俊
    昇猶因碰撞之故停留在現場路旁，衡情被告當知林俊昇已因
    本件事故受有傷害，乃其竟未下車救助傷患或報警處理即將
    車駛離，其有逃逸之事實甚明。
(三)雖被告辯稱伊曾下車證人林俊昇交談，林俊昇告以其並未受
    傷云云，惟為證人林俊昇所否認，且衡情證人林俊昇與被告
    發生擦撞受有雙手手肘、右大腿及左膝等外部之傷害，被告
    既曾下車與林俊昇交談，當無不知之可能。再者，證人林俊
    昇若無究責被告之意思，亦無經由路人協助記下被告駕駛之
    營業小客車車牌號碼再行報警處理之理，足見被告所辯無非
    空言，不足採信。
(四)綜上所述，被告於駕車肇事致林俊昇受傷，卻末對林俊昇採
    取救護並報警處理即行離去，其駕駛動力交通工具肇事，致
    人受傷而逃逸，事證明確，犯行洵堪認定。
二、按刑法第185 條之4 之肇事逃逸罪，以處罰肇事後逃逸之駕
    駛人為目的，俾促使駕駛人於肇事後能對被害人即時救護，
    以減少死傷，是該罪之成立只以行為人有駕駛動力交通工具
    肇事，致人死傷而逃逸之事實為已足，至行為人對肇事有否
    過失，則非所問，最高法院92年度臺上字第6541號判決意旨
    足資參照。是以交通事故一旦發生，且發生人員傷亡之情況
    ，不論撞人或被撞，甚或因其他事故而造成死傷，只要是在
    駕駛動力交通工具過程內所發成之傷害範圍，經常非於車禍
    甫發生時，即得依據被害人之外觀有無外傷即能判斷，舉凡
    顱內出血、臟器破裂、非穿透性骨折等嚴重傷害，均未必有
    明顯外傷，因此凡在可能發生傷亡之情形下，參與交通事故
    之駕駛人，即應負有救助之義務，任何駕駛人均不能逕自以
    被害人無明顯外傷等類之粗淺觀察，即離開車禍現場任由潛
    在之傷害擴大，此為前述刑法第185 條之4 立法原因之一。
    是核被告所為，係犯刑法第185 條之4 駕駛動力交通工具肇
    事，致人受傷而逃逸罪。
三、原審因予論罪科刑，固非無見。惟查：被告於案發後已與林
    俊昇達成和解賠償損害，有和解書及台北市文山區調解委員
    會94年民調字第103 號調解書影本各1 份在卷為憑，原審未
    及審酌，尚有未洽。被告上訴意旨，否認犯罪，雖無足取，
    但查原判決既有上開可議，要屬無可維持，應予撤銷改判。
    爰審酌被告駕車變換車道，未依規定先顯示方向燈光或手勢
    ，在市區道路貿然變換車道行駛，駕駛態度輕忽，犯後仍否
    認犯行，難認有悔意，惟念林俊昇之傷勢非屬嚴重，且被告
    於事發後雖未以救護或報警處理，但亦非立即離開現場，事
    後亦與林俊昇達成和解等一切情狀，量處如主文第2 項所示
    之刑，並諭知易科罰金之標準，以資懲儆。
據上論斷，應依刑事訴訟法第369條第1項前段、第364條、第299
條第1項前段，刑法第185條之4、第41條第1項前段，罰金罰鍰提
高標準條例第2條，判決如主文。
本案經檢察官呂光華到庭執行職務。
中　　華　　民　　國　　94　　年　　4 　　月　　6　　日
　　　　　　　　　刑事第二十庭  審判長法　官陳貽男
　　　　　　　　　　　　　　　　　　  法　官李世貴
　　　　　　　　　　　　　　　　　　  法　官高明哲
以上正本證明與原本無異。
如不服本判決，應於收受送達後十日內向本院提出上訴書狀，其
未敘述上訴之理由者並得於提起上訴後十日內向本院補提理由書
（均須按他造當事人之人數附繕本）。
                                      書記官李垂福
中　　華　　民　　國　　94　　年　　4 　　月　　8 　　日
附錄：本案論罪科刑法條全文
中華民國刑法第185條之4
駕駛動力交通工具肇事，致人死傷而逃逸者，處6月以上5年以下
有期徒刑。
